臺灣彰化地方法院交通事件裁定　　　 100年度交聲字第1005號
移送機關即
原處分機關　　交通部公路總局臺中區監理所彰化監理站
異　議　人
即受處分人　　劉季芳
上列聲明異議人因違反道路交通管理處罰條例事件，對交通部公
路總局臺中區監理所彰化監理站於民國100年6月9日之處分（原
處分案號：彰監四字第裁64-I00000000號裁決書）聲明異議，本
院裁定如下：
   主  文
異議駁回。
   理  由
一、原處分機關意旨略以：聲明異議人即受處分人劉季芳（下稱
    異議人）所有之車牌號碼HFP-999號重型機車（下稱系爭車
    輛），於民國99年12月5日16時25分許，在彰化縣花壇鄉○
    ○路○段376號，因「損毀變造塗抹號牌，使之不能辨認」違
    規，為彰化縣警察局彰化分局員警以其有違反道路交通管理
    處罰條例第13條第1款規定之行為，掣開舉發違反道路交通
    管理事件通知單（單號：彰警交字第I00000000號）進行舉
    發。原處分機關經查異議人違規屬實，遂於100年6月9日以
    彰監四字第裁64-I00000000號裁決書，依前揭規定，裁處罰
    鍰新臺幣（下同）3,900元，並責令申請換領牌照或改正，
    於法應無不合等語。
二、聲明異議意旨略以：系爭車輛車牌號碼係因自然掉漆，非伊
    有意變更污損所致，爰依法聲明異議等語。
三、按汽車行駛有損毀或變造汽車牌照、塗抹污損牌照，或以安
    裝其他器具之方式，使不能辨認其牌號者，處汽車所有人2,
    400元以上4,800元以下之罰鍰，道路交通管理處罰條例第13
    條第1款定有明文，探究其立法理由，乃因牌照係辨識車籍
    、特定車輛之最重要依據，對交通秩序之維護及確保道路安
    全，具有事後規制、追究之功效，俾免行為人利用此類動力
    交通工具從事違法犯紀之行為，是立法課以汽車所有人就其
    行政法上義務之違反應負其行政處罰責任，以加強道路交通
    管理之行政目的所為之規定。是以牌照只要有損毀、變造或
    塗抹污損之情形，即得以上開規定加以相繩。至於該牌照之
    損毀、變造或塗抹污損，究係汽車所有人抑或外力（包括第
    三人或自然力）所致，則非所問，合先敘明。
四、經查：
(一)本件異議人所有系爭車輛於上開時、地，因有毀損汽車牌照
    致不能辨識號牌之事實，業經舉發機關之執勤員警以科學儀
    器採證照像並當場舉發等情，有上開舉發通知單及原處分機
    關裁決書1份在卷可稽，且為異議人所不爭執，勘信為真。
(二)異議人雖以該牌照不能辨識號牌係自然掉漆，非其故意所造
    成等語置辯，惟依本件舉發員警即證人林家宏於本院訊問時
    庭呈取締當時以中距離拍攝之採證照片所示，系爭車輛號牌
    前三碼「HFP」與最號一碼「9」之黑色油漆已大部分剝落，
    以致無法於白色底板上正常顯示，即使於近距離察看，亦難
    加以辨認。另觀車牌上「台灣省」字體幾呈白色，且該部分
    並未呈現不規則掉漆現象，顯非日久褪色、掉漆或因遇雨雪
    、道路泥濘之自然現象所造成，此有採證照片1幀在卷可參
    。倘如異議人所辯，上開部分黑色漆係自然脫落，則每個數
    字、中英文字及貼紙均應自然受力，當不致於造成此種不平
    均之污損狀況，從而上開號牌字體污損掉漆之部分應係外力
    造成而非自然耗損之結果，應堪認定。
(三)又違反行政法上義務之行為非出於故意或過失者，不予處罰
    ，行政罰法第7條訂有明文；應受行政罰之行為，僅須違反
    禁止規定或作為義務，而不以發生損害或危險為其要件者，
    推定為有過失，於行為人不能舉證證明自己無過失時，即應
    受處罰，亦有司法院大法官會議釋字第275號解釋可參。準
    此，人民縱無故意，但因有過失，而違反法律上之義務者，
    仍應受行政罰。是以異議人於本院訊問時，既已自承知悉該
    車牌係已掉漆，但沒有想到要向監理機關申請換領牌照等語
    （見本院訊問筆錄第2頁），從而本件不能辨識系爭車輛正
    確號碼之號牌，縱非異議人故意損毀所致，惟異議人既已發
    現號牌有污損塗抹之情形，基於維護行駛道路之安全及秩序
    ，本應即向監理單位申請換發，然異議人竟未為任何適當之
    處置，任令其車牌難以辨識而繼續騎用上路，仍難謂異議人
    對於該違規並無過失，故尚難僅以該號牌並非其所故意污損
    塗抹之辯詞，即無視車輛所有人對於該車號牌有管領維護之
    責任而解免所應負之行政處罰責任，是異議人前開所辯，顯
    不足採。
五、綜上所述，原處分機關以異議人所有之系爭車輛於上開時、
    地有毀損汽車牌照不能辨識牌號之違規行為，而依據首揭規
    定及違反道路交通管理事件統一裁罰基準表，裁處異議人罰
    鍰3,900元，並責令申請換領牌照或改正，於法並無不合。
    是本件異議為屬無據，應予駁回。
據上論斷，應依道路交通管理處罰條例第87條第2項、道路交通
事件處理辦法第18條，裁定如主文。
中    華    民    國   100    年    7     月    19    日
               交通法庭     法  官  葛永輝
以上正本證明與原本無異。
如不服本裁定，應於裁定送達後5日內，向本院提出抗告狀。
中    華    民    國   100    年    7     月    19    日
                            書記官  林盛輝